臺灣臺北地方法院民事判決　　　　　　　95年度訴字第8274號
原　　　告　乙○○
訴訟代理人　丙○○律師
被　　　告　奕彊營造股份有限公司
　　　　　　　　　　　3樓
兼　法　定
代　理　人　甲○○
上列當事人間排除侵害事件，本院於中華民國96年1月31日言詞
辯論終結，判決如下：
    主    文
被告奕疆營造股份有限公司應將坐落台北市○○區○○段3地號
如附圖所示B部分1789.8平方公尺土地之地上物圍籬及模板建材
等全部拆除搬遷，並將土地返還予原告及共有人陳有財、陳有明
、陳錫鴻、陳鈴鈴、陳修齊、陳國燦、陳國煌、陳妙妃、陳根旺
、林陳愛玉、許陳笑、曾陳雪玉、陳梅葉。
被告甲○○應將坐落台北市○○區○○段3地號如附圖所示B部分
1789.8平方公尺土地之地上物圍籬及模板建材等全部拆除搬遷，
並將土地返還予原告及共有人陳有財、陳有明、陳錫鴻、陳鈴鈴
、陳修齊、陳國燦、陳國煌、陳妙妃、陳根旺、林陳愛玉、許陳
笑、曾陳雪玉、陳梅葉。
原告其餘之訴駁回。
訴訟費用由原告負擔二十分之一，餘由被告奕疆營造股份有限公
司、甲○○負擔。
本判決第一項於原告以新台幣玖仟零陸拾捌萬參仟貳佰元為被告
奕疆營造股份有限公司供擔保後，得假執行。但被告奕疆營造股
份有限公司如以新台幣貳億柒仟貳佰零肆萬玖仟陸佰元為原告供
擔保後，得免為假執行。
本判決第二項於原告以新台幣玖仟零陸拾捌萬參仟貳佰元為被告
甲○○供擔保後，得假執行。但被告甲○○如以新台幣貳億柒仟
貳佰零肆萬玖仟陸佰元為原告供擔保後，得免為假執行。
原告其餘假執行之聲請駁回。
    事實及理由
一、原告主張：坐落台北市○○區○○段3地號（下稱系爭土地
    ）如附圖所示A部分面積21.9平方公尺（下稱A部分）及B部
    分1789.8平方公尺（下稱B部分）之土地，為原告與訴外人
    陳有財、陳有明、陳錫鴻、陳鈴鈴、陳修齊、陳國燦、陳國
    煌、陳妙妃、陳根旺、林陳愛玉、許陳笑、曾陳雪玉、陳梅
    葉（下稱其餘共有人）所共有，被告無權占用該處，且設置
    鐵皮圍籬，並於其內放置模板建材等物品，原告爰依所有物
    排除侵害及返還請求之法律關係，請求被告遷移該等物品並
    返還之。並聲明（一）被告奕疆營造股份有限公司應將坐落
    台北市○○○○○段3地號如附圖所示A部分21.9平方公尺及
    B部分1789.8平方公尺土地之地上物圍籬及模板建材等全部
    拆除搬遷，並將土地返還予原告及共有人陳有財、陳有明、
    陳錫鴻、陳鈴鈴、陳修齊、陳國燦、陳國煌、陳妙妃、陳根
    旺、林陳愛玉、許陳笑、曾陳雪玉、陳梅葉。（二）被告甲
    ○○應將坐落台北市○○○○○段3地號如附圖所示B部分
    1789.8平方公尺土地之地上物圍籬及模板建材等全部拆除搬
    遷，並將土地返還予原告及共有人陳有財、陳有明、陳錫鴻
    、陳鈴鈴、陳修齊、陳國燦、陳國煌、陳妙妃、陳根旺、林
    陳愛玉、許陳笑、曾陳雪玉、陳梅葉。（三）原告願供擔保
    請准宣告假執行。
二、被告則以：（一）原告並非系爭土地之共有人，不得提起本
    件訴訟。（二）系爭土地 A 部分 21.9 平方公尺，被告從
    未管領占有過。（三）被告係受陳清萬生前委託管理使用系
    爭土地 B 部分，期間自民國 86 年 11 月 10 日至 95 年
    3 月 27 日，並非屬無權占有（四）被告於訴訟繫屬後業已
    陸續遷移完畢，其上雖仍有部分物品，係屬市政府所有等語
    置辯。並聲明：（一）請求駁回原告之訴及假執行之聲請（
    二）如受不利判決，願供擔保請准宣告免為假執行。
三、查原告主張系爭土地 A、B 部分，為原告與訴外人陳有財、
    陳有明、陳錫鴻、陳鈴鈴、陳修齊、陳國燦、陳國煌、陳妙
    妃、陳根旺、林陳愛玉、許陳笑、曾陳雪玉、陳梅葉（下稱
    其餘共有人）所共有，被告占用系爭土地Ｂ部分，且設置鐵
    皮圍籬，並於其內放置模板建材等物品之事實，業據提出土
    地登記謄本一份及照片十張為證，並經本院到現場勘驗屬實
    ，且復有台北市中山地政事務所 95 年 9 月 26 日中山土
    字第 514 號複丈成果圖一紙在卷可憑，此部分應堪信原告
    主張之事實為真實。是被告否認原告就系爭土地並非共有人
    云云，自非可採。
四、原告另主張系爭土地 A 部分係被告所占有之事實，為被告
    所否認，原告復無法證明被告確有占用該部分土地之事實，
    是原告主張被告占用此部分之事實自不可採。
五、被告抗辯稱其係受陳清萬生前委託管理使用系爭土地 B 部
    分，期間自民國 86 年 11 月 10 日至 95 年 3 月 27 日
    ，並非屬無權占有，且被告於訴訟繫屬後業已陸續遷移完畢
    ，其上雖仍有部分物品，係屬市政府所有等情，為原告所否
    認。經查，被告受委託管理使用之期間係至 95 年 3 月 27
    日屆滿，故而於期限屆滿後，其對於系爭土地之 B 部分自
    無使用之權限；又系爭土地 B 部分既係於被告占有中，其
    中如有他人之物品衡情亦係經被告之允准始得以移置入該處
    ，且該等物品並非不動產，被告如何將其移置他處，係被告
    與台北市政府間之法律關係。是被告所抗辯之事實縱屬真實
    ，亦不妨礙原告之請求，又依被告於言詞辯論終結當日庭呈
    之照片所示，仍有部分建材及圍籬尚未搬移拆除，是原告所
    為之請求自有理由。
六、按所有人對於無權占有或侵奪其所有物者，得請求返還之。
    對於妨害其所有權者，得請求除去之。民法第767條前段及
    中段定有明文。又各共有人對於第三人，得就共有物之全部
    為本於所有權之請求，但回復共有物之請求，僅得為共有人
    全體之利益為之，民法第八百二十一條定有明文。倘共有人
    中之一人起訴時，在聲明中請求應將共有物返還於共有人全
    體，即係為共有人全體利益請求，其起訴即屬合法。（最高
    法院84年台上字第339號判例參照），本件被告既屬無權占
    有系爭土地B部分之土地，依前揭規定及說明，原告以自己
    名義起訴請求被告將系爭土地B部分上之物品予以搬遷拆除
    並返還予原告及其他全體共有人部分，即有理由。至於系爭
    土地A部分，原告既無法證明被告就該部分有占有之事實，
    此部分自無理由。
七、從而，原告依所有權之法律關係，請求被告應予拆遷返還土
    地如主文第一、二項所示，為有理由，應予准許。逾此部分
    之請求即無理由，應予駁回。本件之事實及法律關係已臻明
    確，兩造之其餘主張陳述及攻擊防禦方法，對判決之結果無
    影響，爰不一一加以論述，附此敘明。
八、假執行之宣告：
    兩造均陳明願供擔保，聲請宣告假執行及免為假執行，就原
    告勝訴部分，經核均無不合，爰各酌定相當擔保金額准許之
    。至於原告敗訴部分，其訴既經駁回，假執行之聲請即失所
    附麗，亦應一併駁回之。
九、訴訟費用之負擔：民事訴訟法第79條。
中　　華　　民　　國　　96　　年　　2 　　月　　14　　日
                  民事第一庭      法　官　朱漢寶
以上正本係照原本作成
如對本判決上訴，須於判決送達後20日內向本院提出上訴狀
中　　華　　民　　國　　96　　年　　2 　　月　　14　　日
                    　　　　　　  書記官　黃瓊玉
